最高法院刑事判決　　　　　　　　　　　　　　　　九十三年度台上字第九七三號
　　上　訴　人　甲○○
　　　　　　　　乙○○
右上訴人等因強盜等罪案件，不服台灣高等法院高雄分院中華民國九十二年十一月十
一日第二審更審判決（九十二年度上更(一)字第二五四號，起訴案號：台灣屏東地方法
院檢察署九十一年度偵字第一七九三、一七九四號），提起上訴，本院判決如左：
    主  文
原判決關於甲○○販賣第一級毒品部分撤銷，發回台灣高等法院高雄分院。
其他上訴駁回。
    理  由
一、關於撤銷發回部分
原判決撤銷第一審關於上訴人甲○○販賣第一級毒品之科刑判決，改判論處上訴人連
續販賣第一級毒品，酌處無期徒刑，固非無見。
惟查(一)毒品危害防制條例就販賣毒品、轉讓毒品，分有處罰之明文，此觀該條例第四
條、第八條之規定自明。其間之區別，在於販賣罪，係以行為人以營利為目的，而有
販入或賣出，有一於此，犯罪即屬成立，而轉讓毒品罪，係指行為人並無營利之意思
，以原價或低於原價有償或無償讓與他人之謂。本件原判決認定上訴人意圖營利，基
於販賣第一級毒品之概括犯意，分別於原判決附表所示之時間、地點販賣第一級毒品
與乙○○等五人，而論處連續販賣第一級毒品罪刑，但上訴人於原審一再否認其有營
利之意圖，辯稱其係幫綽號「國仔」者轉交毒品給周經國、陳勇郎等語（見原審更(一)
卷第九五頁），原判決就上訴人所辯其如何有以營利為目的而賣出，應論以販賣罪行
部分，未說明其所憑之證據及認定之理由，自有認定事實不依證據之違誤。(二)原判決
係以附卷之通訊監察電話作業報告摘要表為論罪之依據，但依警方通訊監察上訴人之
0000000000號電話，其中與乙○○所使用之0000000000號行動
電話中固多有毒品之交易暗語，但其中於九十一年一月二十二日十八時四十二分四十
四秒至十八時四十三分二十八秒通話中，上開0000000000號之通話男子提
及「晚上跟你借一張好不好」，其餘尚有諸多與本案無關之對話（見九十一年三月二
十八日警訊筆錄、九十一年度警聲搜字第二二九號第四頁反面），則上開對話中何部
分之對話與本案犯罪之間具有關聯性，原判決未加取捨，遽以摘要表之全部內容為論
罪之依據，致本院無法判斷其採證之合法性，自有可議。上訴人上訴意旨指摘原判決
關於其販賣第一級毒品部分不當，尚非全無理由，應認該部分仍有撤銷發回更審之原
因。至原判決理由五不另為無罪之諭知部分，因公訴人認與前開論罪科刑部分有裁判
上一罪之關係，爰一併發回，附此敘明。
二、關於駁回部分
按刑事訴訟法第三百七十七條規定，上訴於第三審法院，非以判決違背法令為理由，
不得為之。是提起第三審上訴，應以原判決違背法令為理由，係屬法定要件。如果上
訴理由狀並未依據卷內訴訟資料，具體指摘原判決不適用何種法則或如何適用不當，
或所指摘原判決違法情事，顯與法律規定得為第三審上訴理由之違法情形，不相適合
時，均應認其上訴為違背法律上之程式，予以駁回。本件上訴人乙○○上訴意旨略稱
：(一)甲○○以銷售省電器為業，上訴人提供根隆企業有限公司之有關資料，旨在協助
邱某擴展銷售，非在強盜。而甲○○於警訊中供承：之前經過三、四天之觀察，發現
上開工廠於早上時刻人車進出較少，而選定為行搶之目標，上訴人提供上開資料自無
幫助犯罪之犯意。(二)原判決並以甲○○於事後致送上訴人乙包海洛因為酬勞等語，但
甲○○已證稱：上開毒品係上訴人所掉落，其發現後將交與上訴人等語明確，縱認上
訴人成立幫助犯罪，但上訴人無從預知甲○○會攜帶兇器行搶，充其量只成立普通搶
奪罪之幫助犯云云。查原判決認定上訴人得知甲○○、劉啟智（共同強盜部分業經原
審判刑確定）二人共謀強盜財物，於民國九十一年三月十五日當甲○○來電詢問其平
日曾送廢五金至高雄縣仁武鄉鳥林村南昌巷一００之一號之根隆企業有限公司之人員
進出及環境狀況時，上訴人明知甲○○、劉啟智欲至該公司強盜財物，竟基於幫助之
犯意，提供該公司之人員狀況資訊以幫助甲○○、劉啟智二人強盜財物。嗣甲○○、
劉啟智二人於購買西瓜刀、口罩、膠帶等作案工具，並均戴好手套、口罩後，於九十
一年三月十八日十時許，由甲○○駕駛其所有之ＴＳ｜２９２２號自小客車，先行拆
下車牌，載同劉啟智前往該公司之廢五金工廠，分持客觀上足供為兇器之鋁棒一支、
西瓜刀二支，喝令工廠內之三名女子陳來春、蔡惠美、沈玉珍不准動，再以膠帶綑綁
蔡惠美，致使陳來春、蔡惠美、沈玉珍三人不能抗拒，任由搜得蔡惠美、陳來春、沈
玉珍及根隆企業有限公司之財物，共新台幣（下同）五十二萬元，其中劉啟智分得二
十萬元，其餘均歸甲○○所有，甲○○事後另贈與上訴人海洛因乙包為酬勞等情，係
依憑上訴人於警訊及偵查中所為不利於己之自白，核與共同被告甲○○、劉啟智、被
害人陳來春、蔡惠美、沈玉珍所供行搶、被搶之情節相符，並有行動電話一具、鋁棒
一支、西瓜刀二支、膠帶一捲等證據，資以證明上訴人有幫助強盜之事實，因而撤銷
第一審關於上訴人部分之科刑判決，改判論處上訴人幫助意圖為自己不法之所有，攜
帶兇器，以強暴至使不能抗拒而取他人之物罪刑，已敘明其所憑之證據及認定之理由
，並以上訴人所辯：其於警訊中遭刑求，是其所供各詞並無證據能力云云。如何不足
採信，於理由中詳加說明與指駁。從形式上觀察，並無違背法令之情形存在。次按上
訴人於偵查中亦坦承：其耳聞甲○○計畫強盜犯行，當甲○○打聽根隆企業有限公司
所屬工廠人員進出情形時，其有提供相關之資料，因當天其須上工，故未參與，事後
甲○○有分與一包海洛因等語（見一七九三號偵查卷第七頁），上訴人將其經常出入
被強盜之工廠之實情告知甲○○，較之甲○○在附近觀察，更為深入有效，上開提供
人員出入之訊息，足以增加正犯犯罪之力量，予行為人以無形之助力，自無解從犯之
成立。而從犯具有從屬性，正犯之甲○○、劉啟智既依加重強盜罪論處罪刑，上訴人
即無依普通強盜罪論處之餘地。上訴意旨未依卷內訴訟資料具體指摘原判決關於上訴
人部分如何不適用法則，或如何適用法則不當，徒就原審採證認事職權之適法行使，
及原判決已說明之事項，任意指摘，核與法律規定得為第三審上訴理由之違法情形，
不相適合。其上訴為違背法律上之程式，應予駁回。
三、甲○○所犯強盜部分，未據其提起上訴，業已判決確定，有其提出之上訴狀記載
可憑（見九十二年十一月二十八日之上訴狀），併此敘明。
據上論結，應依刑事訴訟法第三百九十七條、第四百零一條、第三百九十五條前段，
判決如主文。
中　　　華　　　民　　　國　　九十三　　年　　　二　　　月　　二十六　　日
                              最高法院刑事第七庭
                                  審判長法官  莊　登　照
                                        法官  洪　明　輝
                                        法官  黃　一　鑫
                                        法官  魏　新　和
                                        法官  林　秀　夫
      右正本證明與原本無異
                                              書  記  官
中　　　華　　　民　　　國　　九十三　　年　　　三　　　月　　　三　　　日
                                                                        Ｑ
